【裁判字號】    90,上訴,480
【裁判日期】    900522
【裁判案由】    偽造文書等
【裁判全文】
臺灣高等法院高雄分院刑事判決          九十年度上訴字第四八號
    上  訴  人  台灣高雄地方法院檢察署檢察官
    被      告  乙○○
    被      告  丁○○
    被      告  丙○○
    共      同
    選任辯護人  吳建勛  律師
                吳賢明
                游雪莉
右上訴人等因被告等偽造文書等案件，不服臺灣高雄地方法院八十九年度訴字第一七
八０號中華民國九十年二月七日第一審判決（起訴案號：臺灣高雄地方法院檢察署八
十九年度偵字第一一一九四號），提起上訴，本院判決如左：
      主      文
上訴駁回。
      事實及理由
一、本案經本院審理結果，認第一審判決認事用法及量刑均無不當，應予維持，並引
    用第一審判決書記載之事實、證據及理由（如附件）。
二、檢察官循告訴人戊○○之聲請，上訴意旨以被告三人所涉偽造文書部分，均係渠
    等精心策劃所安排之騙局，以使告訴人掉入陷阱，事後又拒與告訴人和解，原審
    未審酌相關事實，而論處被告林金乙、丁○○有期徒刑十月，並予緩刑宣告，被
    告丙○○有期徒刑六月，得易科罰金等，刑期過輕，實屬可議，又詐欺部分認罪
    證不足而另為無罪之諭知，理由與認定事實相互矛盾，指摘原判決不當云云。
三、然查刑法第三百三十九條第一項之詐欺取財罪，係以行為人有(一)意圖為自己或第
    三人不法之所有，(二)施用詐術，(三)使人將本人或第三人之物交付，為成立要件，
    經查被告等雖有為增加支票債權之擔保性，以利向他人借得票面金額之款項，在
    向張文芳借得如附表所示八張支票背面蓋上偽造喬通公司之章以為背書，以強調
    支票之信用性，再由被告丙○○持向告訴人戊○○調借現款，若逢戊○○因借款
    金額過高提出質疑時，便由丙○○於戊○○處撥電話予丁○○，丁○○乃於電話
    中向戊○○表示發票人張文芳係喬通公司負責人之妻，信用絕無問題等語，丙○○在場附合，使戊○○難以評估供擔保支票之風險而如數交付所欲借貸之金額予
    丙○○之事實，惟質諸被告等均堅決否認有不法所有之意圖，被告林金乙、丁○○且稱與告訴人有金錢借款交易已逾十九年，告訴人賺取利息亦有六、七千萬元
    ，附表八張支票偽造背書，僅係欲強調支票之信用，但伊等並無詐欺借款後拒不
    還錢之意思，故附表編號一至四號四張支票，伊等亦有讓告訴人兌現，嗣因公司
    被倒帳，週轉不靈後面之四張支票始無法兌付云云，查附表編號一至四號之偽造
    喬通公司背書之支票，已有兌付，此為告訴人所自承，被告等未讓告訴人兌付之
    如附表編號五－八號四張支票總面額為一百七十萬元，而被告之全亦公司在同一
    時間被客戶蔡有哲、陳柳除、鄭四維、鄭財成等客戶跳票之支票金額，亦有一百
    七十六萬七千五百元，原判決基此理由認定被告等於向告訴人借款時，無非以其
    持有蔡有哲等人之支票屆期必會兌現為依憑，始於張文芳之支票上填註相近之發
    票日，準此實可推知渠等並明知自己財務已陷於困難，而自始即有為自己不法所
    有之意圖，更未可因其事後無法清償告訴人票款，而謂渠等係藉此詐術取得告訴
    人票面金額，因認被告等被訴詐欺尚屬不能證明，其判決理由與認定事實應無矛
    盾之處，而原審就被告等所犯偽造文書罪，審酌被告等向告訴人以偽造支票背書
    之方式調借款項尚有一百七十萬元無法清償，迄未與告訴人和解，被告乙○○、
    丁○○犯罪後坦認大部分犯行，被告丙○○係奉父母之命持票借款，參與情節較
    輕等情狀，分別科處被告乙○○、丁○○各有期徒刑拾月，被告丙○○有期徒刑
    陸月，及諭知丙○○有期徒刑易科罰金之折算標準，又以被告乙○○、丁○○前
    均未曾受有期徒刑以上刑之宣告，乙○○目前中風，並罹有中度肢體障礙之疾，
    生活起居均須丁○○照拂，為期渠等能積極處理他人所積欠之債務，取之返還告
    訴人錢，及其二人經此刑之教訓，信無再犯之虞，認前開之宣告之刑以暫不執行
    為適當，均併予諭知緩刑三年，量刑洵屬甲當，檢察官上訴，非有理由，應予駁
    回。
三、據上論斷，應依刑事訴訟法第三百六十八條、第三百七十三條，判決如主文。
本案經檢察官鄭文貴到庭執行職務。
中    華    民    國      九十      年       五       月     二十二   日
                              臺灣高等法院高雄分院刑事第九庭
                                  審判長法官  張明松
                       法官  江泰章
                                        法官  陳吉雄
右甲本證明與原本無異。
如不服本判決，應於判決送達後十日內向本院提出上訴狀，其未述理由者並應於提
出上訴狀後十日內向本院補提理由書（應附繕本)。
                                      書記官  沈有進
中    華    民    國      九十      年       五       月     二十四   日
                                                                   Ｊ


司法院資訊處製作；財團法人民間司法改革基金會備份。
